臺灣新北地方法院刑事判決
110年度金訴字第363號
                                    110年度金訴字第916號
公  訴  人  臺灣新北地方檢察署檢察官
被      告  郭俊毅




選任辯護人  張太祥律師
上列被告因洗錢防制法等案件，經檢察官提起公訴（109年度偵
字第41067號、110年度偵字第5771號、110年度偵字第15039號、
110年度偵字第16225號）及追加起訴（110年度偵字第44448號）
，被告於本院準備程序中，就被訴事實為有罪之陳述，經告知簡
式審判程序之旨，並聽取檢察官、被告及辯護人之意見後，本院
合議庭裁定由受命法官獨任進行簡式審判程序，並判決如下： 
    主  文
郭俊毅犯如附表主文欄所示之罪，各處如附表主文欄所示之刑。
應執行有期徒刑壹年，併科罰金新臺幣玖萬元，罰金如易服勞役
，以新臺幣壹仟元折算壹日。
    事  實
一、郭俊毅與詐欺集團成年成員祈昕（未據起訴）共同意圖為自
    己不法之所有，基於詐欺取財及掩飾詐欺取財犯罪所得去向
    、所在之洗錢犯意聯絡，於民國109年8月21日前某日，郭俊
    毅將其所申辦之中國信託商業銀行（下稱中國信託）帳號00
    0-000000000000號帳戶（下稱郭俊毅帳戶）及其不知情之弟
    郭郁賢所申辦之中國信託帳號000-000000000000號帳戶（下
    稱郭郁賢帳戶）提供予祈昕，供作被害人匯款之帳戶使用。
    嗣祈昕所屬詐欺集團成年成員（無證據證明郭俊毅知悉本案
    除祈昕外，尚有第三人共同施行詐欺犯罪之情事），先後於
    附表詐騙方法欄所示時間及手法，詐騙附表所示之被害人，
    致各該被害人均陷於錯誤，分別於附表所示匯款時間，將匯
    入金額及帳戶欄所示款項匯入該欄所示帳戶內。待被害人匯
    款後，祈昕隨即通知郭俊毅，郭俊毅再透過附表取款及隱匿
    款項去向、所在方式欄所示方法，將被害人匯入之款項提領
    後交付予祈昕，或以網路銀行轉帳至祈昕指定之其他金融帳
    戶，以此方法掩飾、隱匿上開詐欺犯罪所得之來源、去向及
    所在。
二、案經附表所示被害人訴由新北市政府警察局新莊分局、中和
    分局、基隆市警察局第二分局報告臺灣新北地方檢察署檢察
    官偵查起訴。　　
    理  由
一、上揭犯罪事實，業據被告郭俊毅於審理中坦承不諱(見金訴
    字第363號卷第192、193、212頁)，核與證人即告訴人王祥
    有、曾曉雯、陳佩琪、林桂綺、陳裕衡、林琮晏於警詢之證
    述、證人郭郁賢於警詢及偵查之證述情節大致相符（見偵41
    607卷第7-11頁、偵5771卷第11-15、17-22、147-149頁、偵
    15039卷第21-27頁、偵16225卷第85-87頁、偵20977卷第4-5
    頁、偵28400卷第4-5頁），並有郭俊毅帳戶資料、交易明細
    、自動化交易LOG資料、郭郁賢帳戶資料、交易明細、交易
    提領紀錄、王祥有、曾曉雯、陳佩琪、林桂綺、陳裕衡、林
    琮晏與詐欺集團成員之對話紀錄擷圖、王祥有之台新銀行帳
    戶交易明細、曾曉雯之帳戶交易明細、INTELLIGENT交易平
    台擷圖、陳佩琪之帳戶交易明細、陳裕衡之匯款紀錄擷圖、
    中國信託銀行帳戶基本資料及交易明細、林琮晏之匯款紀錄
    擷圖、受理詐騙帳戶通報警示簡便格式表、金融機構聯防機
    制通報單、內政部警政署反詐騙諮詢專線紀錄表、臺北市政
    府警察局内湖分局港墘派出所受理各類案件紀錄表、受理刑
    事案件報告三聯單、桃圜市政府警察局平鎮分局北勢派出所
    受理刑事案件報案三聯單、受理各類案件紀錄表、臺中市政
    府警察局霧峰分局四德派出所受理刑事案件報案三聯單、受
    理各類案件紀錄表、陳報單、中和分局警安派出所受理詐騙
    帳戶通報警示簡便格式表、受理各類案件紀錄表等件附卷可
    稽（見偵41607卷第13、15-88、91-101、121、173-174頁、
    偵5771卷第9、67、71、73、77、81、83、109-133頁、偵15
    039卷第29-119、129、135、139-141、偵16225卷第83-84、
    89-109、115、121、127-133頁、偵20977卷第10-14、17-39
    頁），足認被告之自白與事實相符，應堪採信。本案事證明
    確，被告犯行洵堪認定，應依法論科。　　
二、論罪科刑
（一）核被告就附表編號1至6所為，均係犯刑法第339條第1項詐
      欺取財罪及洗錢防制法第14條第1 項之洗錢罪（共6罪）
      。被告與祈昕就附表編號1至6所示犯行，均有犯意聯絡及
      行為分擔，應論以共同正犯。附表編號2、6所示被害人均
      係因單一事由受騙而接連匯款，各次詐騙行為之獨立性甚
      為薄弱，難以強行分開，均應論以接續犯。被告附表編號
      1至6所示各犯行，均係一行為同時觸犯詐欺取財罪、洗錢
      罪，屬想像競合犯，各應依刑法第55條規定，從一重之洗
      錢罪處斷。
（二）按詐欺罪係侵害個人財產法益之犯罪，其罪數之計算，以
      被害人數、被害次數之多寡，決定其犯罪之罪數。洗錢防
      制法透過防制洗錢行為，促進金流透明，得以查緝財產犯
      罪被害人遭騙金錢之流向，而兼及個人財產法益之保護，
      從而，洗錢防制法第14條第1 項洗錢罪之罪數計算，亦應
      以被害人人數為斷。是被告就附表編號1至6所示之6次洗
      錢罪犯行，犯意各別、行為互殊，應予分論併罰。　　　
（三）被告前因①違反毒品危害防制條例案件，經臺灣高等法院
      以102 年度上更一字第117 號判決判處有期徒刑7月確定
      ；②違反毒品危害防制條例案件，經臺灣臺北地方法院以1
      01 年度訴字第572 號判決判處有期徒刑3 年7 月、1 年1
      0月，經上訴後，先後經臺灣高等法院以102 年度上訴字
      第1924號、最高法院以102 年度台上字第4560號判決上訴
      駁回確定，上開2 案嗣經臺灣高等法院以103 年度聲字第
      1175號裁定合併定應執行有期徒刑4 年6 月確定，於105 
      年12月29日縮短刑期假釋付保護管束出監，並於107 年6 
      月17日有期徒刑假釋付保護管束期滿未經撤銷假釋，其未
      執行之刑以已執行論等情，有臺灣高等法院被告前案紀錄
      表1 份在卷可稽，其於受前案有期徒刑執行完畢後5 年內
      ，故意再犯本案有期徒刑以上之各罪，均為累犯，本院審
      酌被告構成累犯之前案紀錄，與本案犯罪型態迥異，罪質
      內涵均屬不同，難遽認被告有何刑罰反應力薄弱或有特別
      惡性之情形，依司法院釋字第775 號解釋意旨，認本案尚
      無依刑法第47條第1 項加重其最低本刑之必要。 
（四）按犯洗錢防制法第14條之罪，在偵查或審判中自白者，減
      輕其刑，洗錢防制法第16條第2項定有明文。被告於本院
      審理中已就其所犯各次洗錢罪坦承不諱，應各依洗錢防制
      法第16條第2項規定，減輕其刑。
（五）爰審酌被告正值青壯，卻不思循正當途徑獲取財物，竟提
      供自己及其弟之帳戶予祈昕作為被害人匯款之帳戶使用，
      復為祈昕提領、轉匯不法所得，掩飾、隱匿詐欺犯罪所得
      之去向、所在，侵害他人財產法益，所為應予非難，惟念
      被告終能坦承犯行，與被害人王祥有、陳佩琪、曾曉雯、
      林桂綺、林琮晏、陳裕衡皆調解成立（均尚未賠償），且
      被害人均表示請求從輕量刑之意見，有調解筆錄在卷可憑
      ，兼衡本案被害人人數、各被害人所受損害，暨被告自述
      國中畢業之教育程度，之前從事服務業，家庭經濟狀況勉
      持，無人需其扶養等一切情狀，量處如附表主文欄所示之
      刑，並諭知罰金易服勞役之折算標準。另酌以被告本案所
      犯均屬洗錢罪之犯罪類型，附表各編號所示行為間動機、
      手段均相同，惟所侵害者均非具有不可替代性、不可回復
      性之個人法益，責任非難重複之程度較高，復審酌本案一
      切情狀而為整體之非難評價後，定其應執行之刑如主文所
      示，並諭知罰金易服勞役之折算標準。
三、沒收
（一）按犯洗錢防制法第14條之罪，其所移轉、變更、掩飾、隱
      匿、收受、取得、持有、使用之財物或財產上利益，沒收
      之，洗錢防制法第18條第1 項前段定有明文。關於犯罪行
      為人犯洗錢防制法第14條之罪，其所掩飾、隱匿之財物本
      身僅為洗錢之標的，難認係供洗錢所用之物，故洗錢行為
      之標的除非屬於前置犯罪之不法所得，而得於前置犯罪中
      予以沒收者外，既非本案洗錢犯罪之工具及產物，亦非洗
      錢犯罪所得，尤非違禁物，尚無從依刑法沒收規定予以宣
      告沒收，自應依上開第18條第1 項前段規定予以宣告沒收
      。且此規定係採義務沒收主義，祇要合於前述規定，法院
      即應為相關沒收之諭知，然該洗錢行為之標的是否限於行
      為人者始得宣告沒收，法無明文，是從有利於被告之認定
      ，倘法條並未規定「不問屬於犯罪行為人與否均沒收」時
      ，自仍以屬於被告所有者為限，始應予沒收。查附表各編
      號所示被害人匯入被告及郭郁賢帳戶之款項，業由被告提
      領、轉匯予祈昕，且被告未獲取報酬，業據被告於審理中
      供述明確（見本院卷一第212頁），上開被告提領、轉匯
      予祈昕之款項雖為洗錢標的，然非被告所有，被告亦無事
      實上之處分權限，依據上開說明，自無從依洗錢防制法第
      18條第1 項前段規定宣告沒收或追徵。
（二）被告帳戶之提款卡及郭郁賢帳戶之提款卡，雖均為供犯罪
      所用之物，然上開物品均未扣案，是否仍存尚有未明，且
      上開物品單獨存在不具刑法上之非難性，倘予追徵，除另
      使刑事執行程序開啟之外，對於被告犯罪行為之不法、罪
      責評價並無影響，且就沒收制度所欲達成之社會防衛目的
      亦無任何助益，欠缺刑法上重要性，是本院認上開物品無
      沒收或追徵之必要，依刑法第38條之2 第2 項規定，均不
      予諭知沒收或追徵。　　　
據上論斷，應依刑事訴訟法第273 條之1 第1 項、第299 條第1
項前段，洗錢防制法第2 條第2 款、第14條第1 項、第16條第2
項，刑法第11條前段、第28條、第339 條第1 項、第55條、第47
條、第42條第3項、第51條第5款、第7款，刑法施行法第1條之1
第1項，判決如主文。
本案經檢察官周容提起公訴，檢察官鄭朝光追加起訴，檢察官張
啓聰到庭執行職務。
中　　華　　民　　國　　111 　年　　2 　　月　　 18 　日
                  刑事第二十庭  法　官  黃園舒
以上正本證明與原本無異。
如不服本判決應於送達後20日內向本院提出上訴狀。
                                書記官　羅文廷
中　　華　　民　　國　　111 　年　　2 　　月　　22　　日
附錄本案論罪科刑法條：
刑法第339條
意圖為自己或第三人不法之所有，以詐術使人將本人或第三人之
物交付者，處5年以下有期徒刑、拘役或科或併科50萬元以下罰
金。
以前項方法得財產上不法之利益或使第三人得之者，亦同。
前二項之未遂犯罰之。
洗錢防制法第14條
有第二條各款所列洗錢行為者，處7年以下有期徒刑，併科新臺
幣5百萬元以下罰金。
前項之未遂犯罰之。
前二項情形，不得科以超過其特定犯罪所定最重本刑之刑。
附表
編號 被害人 詐騙方法 匯款時間 匯入金額及帳戶 取款及隱匿款項去向、所存方式（新臺幣） 主文欄 1 王祥有 詐欺集團成年成員於109年8月初某日，以通訊軟體暱稱「子綾」、「總指導Weid」向王祥有聯繫，佯稱加入「MAXTOUCH虛擬貨幣交易平台」並參與投資課程即可獲利云云，致王祥有陷於錯誤而依指示匯款。  109年8月21日17時41分許 匯入郭俊毅帳戶4萬元。 109年8月21日19時許以自動櫃員機提領12萬元（內含王祥有匯入之4萬元，其餘款項無證據證明與本案有關）。 郭俊毅共同犯洗錢防制法第十四條第一項之洗錢罪，累犯，處有期徒刑參月，併科罰金新臺幣貳萬元。罰金如易服勞役，以新臺幣壹仟元折算壹日。 2 林桂綺 詐欺集團成年成員於109年8月13日，以通訊軟體暱稱「HAO」、「葉金」向林桂綺聯繫，佯稱加入「INTELLIGENT投資平台」可投資獲利云云，致林桂綺陷於錯誤而依指示匯款。    109年8月22日15時27分、29分許 匯入郭俊毅帳戶3萬元、3萬4,400元，共計6萬4,400元。 109年8月22日19時36分、37分許以網路銀行轉帳10萬元、5萬元至不詳帳戶（內含林桂綺匯入之6萬4,400元、陳佩琪匯入之6萬5,700元，其餘款項無證據證明與本案有關）。 郭俊毅共同犯洗錢防制法第十四條第一項之洗錢罪，累犯，處有期徒刑肆月，併科罰金新臺幣參萬元。罰金如易服勞役，以新臺幣壹仟元折算壹日。  3 陳佩琪 詐欺集團成年成員於109年8月間某日，以通訊軟體暱稱「桃子」、「WU NINI」、「金流張素明」、「國哥」向陳佩琪聯繫，佯稱加入「FOREX投資平台」可投資獲利，獲利後須支付技術服務費、保證金云云，致陳佩琪陷於錯誤而依指示匯款。        109年8月22日19時32分許 匯入郭俊毅帳戶6萬5,700元。  郭俊毅共同犯洗錢防制法第十四條第一項之洗錢罪，累犯，處有期徒刑肆月，併科罰金新臺幣參萬元。罰金如易服勞役，以新臺幣壹仟元折算壹日。  4 曾曉雯 詐欺集團成年成員於109年7月17日，以通訊軟體暱稱「林專員」向曾曉雯聯繫，佯稱加入「INTELLIGENT投資平台」可投資獲利，取回獲利須支付押金云云，致曾曉雯陷於錯誤而依指示匯款。        109年8月27日16時4分許 匯入郭郁賢帳戶6萬3,000元。 109年8月27日19時15分許以網路銀行轉帳10萬元至不詳帳戶（內含曾曉雯匯入之6萬3,000元，其餘款項無證據證明與本案有關）。 郭俊毅共同犯洗錢防制法第十四條第一項之洗錢罪，累犯，處有期徒刑肆月，併科罰金新臺幣參萬元。罰金如易服勞役，以新臺幣壹仟元折算壹日。  5 林琮晏 詐欺集團成年成員於109年7月某日，以通訊軟體暱稱「子彤」向林琮晏聯繫，佯稱加入「MAXTOUCH虛擬貨幣交易平台」參加投資即可獲利云云，致林琮晏陷於錯誤而依指示匯款。          109年8月25日13時42分許 匯入郭郁賢帳戶40萬元。 109年8月25日14時28分許、21時55分許以網路銀行轉帳10萬元、9萬元至不詳帳戶，109年8月26日2時40分許、2時41分許、2時42分許、2時43分許以自動櫃員機提領10萬元、10萬元、10萬元、10萬元。 郭俊毅共同犯洗錢防制法第十四條第一項之洗錢罪，累犯，處有期徒刑陸月，併科罰金新臺幣陸萬元。罰金如易服勞役，以新臺幣壹仟元折算壹日。  6 陳裕衡 詐欺集團成年成員於109年8月10日，以通訊軟體暱稱「小欣」、「MACKY」向陳裕衡聯繫，佯稱加入「S MAXTOUCH平台」投資虛擬貨幣即可獲利云云，致陳裕衡陷於錯誤而依指示匯款。        109年8月25日12時6分、7分許 匯入郭郁賢帳戶10萬元、10萬元，共計20萬元。  郭俊毅共同犯洗錢防制法第十四條第一項之洗錢罪，累犯，處有期徒刑伍月，併科罰金新臺幣肆萬元。罰金如易服勞役，以新臺幣壹仟元折算壹日。